臺灣高等法院民事判決
108年度上易字第958號
上  訴  人  白莊碧霞
兼  訴  訟
代  理  人  白東陽  
被 上訴 人  吳嘉雯  
訴訟代理人  李家蓮律師
上列當事人間請求返還寄託物事件，上訴人對於中華民國108年6
月26日臺灣新北地方法院第一審判決（107年度訴字第2663號）
提起上訴，本院於109年3月25日言詞辯論終結，判決如下：
    主      文
上訴駁回。
第二審訴訟費用由上訴人連帶負擔。　　　　
    事實及理由
一、被上訴人主張：上訴人白東陽為伊前配偶，於民國101 年4 
    月14日訂婚時贈與伊如附表編號1 至7 所示之金飾、鑽石等
    飾品（下稱系爭飾品）。101年6月2日婚後數日，伊將系爭
    飾品寄託白東陽放置於上訴人白莊碧霞於第一銀行光復分行
    開設之保管箱內。嗣伊於107年8月13日以存證信函終止寄託
    契約，要求白東陽返還，遭其拒絕等語。爰依序依民法第59
    7 條、第767 條第1 項規定，求為命白東陽、白莊碧霞應各
    返還系爭飾品，如任一人返還，其餘之人於返還範圍內免返
    還義務（經原審為上訴人敗訴判決。上訴人聲明不服，提起
    上訴）。答辯聲明：上訴駁回。
二、上訴人則以：系爭飾品為白莊碧霞所有，僅提供白東陽與被
    上訴人於訂婚時展示使用，並無贈與被上訴人之意思，白東
    陽對於系爭飾品並無支配權。白東陽與被上訴人婚後住處有
    保管箱可以放貴重東西，不需要交給白莊碧霞保管，被上訴
    人把系爭飾品交給白東陽即為歸還給白莊碧霞之意等語，資
    為抗辯。上訴聲明：㈠原判決廢棄。㈡被上訴人於第一審之訴
    及假執行之聲請均駁回。
三、兩造不爭執事項（見原審卷246頁）：
　㈠被上訴人與白東陽於101 年6 月2 日結婚，於107 年4 月24
    日經法院調解離婚，並於107 年5 月18日辦理離婚登記。
  ㈡被上訴人與白東陽於101 年4 月14日訂婚，白東陽當場為被
    上訴人配戴系爭飾品。婚後被上訴人將系爭飾品交予白東陽
    ，白東陽再將之交付予白莊碧霞存放於白莊碧霞於第一銀行
    光復分行開設之保管箱。
四、查，附表編號7紅寶石戒指，為白東陽與被上訴人於訂婚前
    同往金飾店量取被上訴人戒圍所製作一節，為白東陽陳明在
    卷（見原審卷245頁），且白東陽於訂婚之日當場為被上訴
    人配戴系爭飾品等情，為兩造所不爭，如三、㈡所載，白東
    陽並於訂婚當日向現場親友表示系爭飾品是要給被上訴人當
    聘禮等語，業據證人即被上訴人姐姐吳嘉琳及母親吳許瀧市
    證述明確（見原審卷152、291頁），參以證人即被上訴人伴
    娘朱子溱於參加被上訴人與白東陽結婚典禮當日曾拍攝系爭
    飾品之照片，公布於其FACEBOOK，並註記：「百萬珠寶...
    妳值得了！」等情，有照片在卷可稽（見原審卷173頁），
    朱子溱復證稱：上開照片為伊在兩造結婚當天拍的，因為伊
    的認知是男方送給女方，男方對女方很好，伊替女方感到高
    興，所以將照片放在FB上；當天應該有聽到被上訴人說這些
    飾品是上訴人要送給被上訴人的，伊才會有這樣認知等語（
    見原審卷第155頁），而兩造結婚時尚無本件糾紛，被上訴
    人自無於斯時捏造借用配戴為受贈事實之必要，足見被上訴
    人於結婚當時確因於訂婚時受贈系爭飾品，始將此幸福喜悅
    之心情分享親友。又系爭飾品原為白莊碧霞所有一節，固為
    被上訴人所未爭執，惟白莊碧霞為白東陽母親，訂婚當日全
    程在場，有現場照片為憑（見原審卷215至219頁），白莊碧
    霞顯然同意致贈被上訴人系爭飾品作為聘禮，方由白東陽於
    訂婚時交付；白東陽抗辯其非系爭飾品所有權人，無權贈送
    被上訴人云云，顯無可採。至於上訴人抗辯其另致贈被上訴
    人新臺幣26萬元金錢為聘禮，惟未舉證以實其說；另證人即
    上訴人堂弟白奇峰證述其無印象被上訴人母親為上訴人配戴
    黃金項鍊一節，已與現場照片（見原審卷207頁）相悖，則
    其證述白東陽於訂婚典禮未稱將系爭飾品贈送被上訴人等語
    （見本院卷137頁），即難認與實情相符，不足為上訴人有
    利之認定。
五、按稱寄託者，謂當事人一方以物交付他方，他方允為保管之
    契約；寄託物返還之期限，雖經約定，寄託人仍得隨時請求
    返還。民法第589 條、第597 條分別定有明文。被上訴人於
    婚後將其受贈之系爭飾品交予白東陽，存放於白莊碧霞之銀
    行保管箱等情，為兩造所不爭執，如三、㈡所載，被上訴人
    主張其為避免價值不斐之系爭飾品遭竊，故交付白東陽保管
    ，而就系爭飾品成立寄託契約法律關係等情，核與常情相符
    ，應屬可採。又白東陽家中固有保險箱（見本院卷57頁），
    惟位於客廳電視下方櫃內，有照片為證，並為白東陽所不爭
    （見本院卷84、87、89頁），其隱密性、安全性顯較銀行保
    管箱不足，被上訴人不願將系爭飾品存放家中，而交付白東
    陽囑其保管，經白東陽將之存放白莊碧霞銀行保管箱內，自
    與情理無違，白東陽執此抗辯被上訴人交付系爭飾品係為返
    還借用物予白莊碧霞云云，尚無可採。而被上訴人於107 年
    8 月13日以律師存證信函請求白東陽返還系爭飾品，經白東
    陽於8 月15日收受該函等情，為兩造所不爭，有該存證信函
    、送達回證可稽（見原審卷45至53頁），白東陽迄今未還，
    依上開說明，被上訴人依民法第597 條規定請求白東陽返還
    系爭飾品，自屬有據。次按所有人對於無權占有或侵奪其所
    有物者，得請求返還之，民法第767條第1項前段規定甚詳。
    系爭飾品目前存放於白莊碧霞所管領之第一銀行光復分行保
    管箱中等情，為白莊碧霞所不爭執（見本院卷161頁），白
    莊碧霞復未證明其有何占有系爭飾品之權利，則被上訴人基
    於所有權，請求白莊碧霞返還系爭飾品，亦無不合。又白東
    陽所負返還寄託物之債務，與白莊碧霞返還占有物之債務，
    為不真正連帶債務關係，是被上訴人聲明倘上訴人其中一人
    為返還，其餘上訴人在返還範圍內免其返還義務，亦無不當
    。
六、綜上所述，被上訴人依序依民法第597 條第1 項、第767 條
    第1 項規定，請求白東陽、白莊碧霞應各返還系爭飾品，如
    任一人返還，其餘之人於返還範圍內免返還義務，並願供擔
    保而為假執行之聲請，核屬有據，應予准許。原審為上訴人
    敗訴判決，並酌定擔保為假執行之宣告，自無不合，上訴人
    上訴意旨指摘原判決不當，求予廢棄改判，為無理由，應駁
    回其等上訴。
七、本件事證已臻明確，兩造其餘之攻擊或防禦方法及所用之證
    據，經本院斟酌後，認為均不足以影響本判決之結果，爰不
    逐一論列，附此敘明。
八、據上論結，本件上訴為無理由，依民事訴訟法第449 條第1
    項、第85條第2項，判決如主文。
中　　華　　民　　國　　109 　年　　4 　　月　　22　　日
                  民事第二十三庭
                      審判長法  官  蕭胤瑮
                            法  官  許勻睿 
                            法  官  袁雪華

附表：
編號 品    名 數量 外    觀 重 量 1  珍珠項鍊   1 白色圓珠  1串 2  黃金項鍊   1 金色葉片  2兩 3  黃金項鍊+圓墜   1 金色圓形 2兩8錢 4  黃金手環   1 金色圓形 2兩 5  黃金手鍊   1 金色圓孔 1兩3錢 6 一克拉鑽戒   1 銀色圓形 1克拉 7 紅寶石戒指   1 銀色圓形 1克拉 

正本係照原本作成。
不得上訴。
中　　華　　民　　國　　109 　年　　4 　　月　　22　　日

  　　　　　　　　　　　　　書記官  蕭詩穎